臺灣彰化地方法院刑事判決　　　　　　 96年度交易字第189號
公　訴　人　臺灣彰化地方法院檢察署檢察官
被　　　告　丙○○
　　　　　　　　　　號
上列被告因業務過失傷害案件，經檢察官提起公訴（96年度偵字
第3317 號），本院判決如下：
    主    文
丙○○從事業務之人，因業務上之過失傷害人，處有期徒刑陸月
，如易科罰金，以新臺幣壹仟元折算壹日，減為有期徒刑月，
如易科罰金，以新臺幣壹仟元折算壹日。
    事    實
一、丙○○領有普通小型車駕駛執照，借用一銘實業股份有限公
    司（下稱一銘公司）工廠設備，駕駛堆高機從事加工業務，
    屬從事業務之人。其於民國95年12月12日下午4 時50分許，
    駕駛一銘公司所有之堆高機1 輛（重約1.5 公噸），在彰化
    縣福興鄉鎮○村鎮○街12-3號對面，就其前為丁○○所屬之
    榮銘工業社加工除鏽完成之貨物，進行裝載於貨車上之業務
    行為之際，本應注意駕駛堆高機進入道路時，應注意讓行進
    中之車輛先行，且依當時情形，天氣晴朗、視距良好、柏油
    路面乾燥、無缺陷、亦無障礙物，又無不能注意之情形，竟
    疏於注意，駕駛前開堆高機由東往西方向駛入上開鎮○街○
    道路路面時，未讓行進中之道路來車先行，使堆高機前方、
    仍在半空中之2 根作業刀伸入道路，形成突發路障，適有乙○○騎乘許郭麗華所有、車號SU5-601 號機車沿彰化縣福興
    鄉鎮○村鎮○街由南往北方向行駛至彰化縣福興鄉鎮○村鎮
    ○街12-3號前，與上開堆高機之左前作業刀產生碰撞，乙○○因而人車倒地，其駕駛之機車前方菜籃凹陷、右側上方擋
    風板掉落，乙○○並因此受有右側股骨轉子間骨折、頭部受
    傷併顏面撕裂傷約1 公分之傷害。旋警方據報趕赴現場處理
    ，經由他人告知係已不在場之丙○○駕駛上開堆高機肇事而
    查獲。
二、案經被害人乙○○訴由彰化縣警察局鹿港分局報請臺灣彰化
    地方法院檢察署檢察官偵查起訴。
    理    由
一、按被告以外之人於審判外之言詞或書面陳述，除法律有規定
    者外，不得作為證據，刑事訴訟法第159 條第1 項固定有明
    文。惟被告以外之人於審判外之陳述，雖不符第159 條之 1
    至第159 條之4之 規定，而經當事人於審判程序同意作為證
    據，法院審酌該言詞陳述或書面陳述作成時之情況，認為適
    當者，亦得為證據；當事人、代理人或辯護人於法院調查證
    據時，知有第159 條第1 項不得為證據之情形，而未於言詞
    辯論終結前聲明異議者，視為有前項之同意，同法第159 條
    之5 定有明文。查本案於本院準備程序及審理時，檢察官、
    被告就本院下列所引被告以外之人於審判外之言詞或書面陳
    述均明示同意作為證據，且迄至本院審理調查證據時亦未爭
    執上開證據之證據能力，本院審酌該等言詞陳述或書面陳述
    作成時之情況，並無非法取得等不適當之情形，且經本院於
    審判期日依法進行證據之調查、辯論，被告於訴訟上之程序
    權，已受保障，依刑事訴訟法第159 條之5 之規定，具有證
    據能力。
二、訊據被告丙○○固坦承領有普通小型車駕駛執照，於前開時
    間駕駛一銘公司所有之堆高機1 輛（重約1.5 公噸），在彰
    化縣福興鄉鎮○村鎮○街12-3號前，就其前為丁○○所屬之
    榮銘工業社加工除鏽完成之貨物，進行裝載於貨車上完畢之
    際，因過失致告訴人乙○○沿彰化縣福興鄉鎮○村鎮○街由
    南往北方向行駛至彰化縣福興鄉鎮○村鎮○街12-3號前之車
    號SU5-601 號機車，與上開堆高機之左前作業刀產生碰撞，
    告訴人乙○○因而人車倒地，受有身體右側股骨轉子間骨折
    、頭部受傷併顏面撕裂傷約1 公分之傷害等事實不諱（見本
    院96年度交易字第189 號卷第41頁），惟矢口否認有何業務
    上之過失行為，辯稱：其當時並非一銘公司之員工，其借用
    一銘公司之工廠設備從事加工業務至95年11月15日一銘公司
    停業為止，案發當天因為其並不認識丁○○，故乃先以電話
    詢問一銘公司停業前之負責人甲○○後，始幫忙為丁○○處
    理榮銘工業社之貨物除鏽加工事宜，其幫忙裝載加工完成之
    貨物至貨車上，並非屬執行業務行為云云。然查：
（一）按刑法上所謂業務，係指個人基於其社會地位繼續反覆所
      執行之事務，包括主要業務及其附隨之準備工作與輔助事
      務在內。此項附隨之事務，並非漫無限制，必須與其主要
      業務有直接、密切之關係者，始可包含在業務概念中，而
      認其屬業務之範圍（最高法院89年臺上字第8075號判例要
      旨參照）；又汽車駕駛人之駕駛工作，乃隨時可致他人身
      體生命於危險之行為，並係具有將該行為繼續，反覆行使
      之地位之人，因此應有經常注意俾免他人於危險之特別注
      意義務，上訴人駕駛上開車輛，供招攬客戶之用，故其駕
      駛該車本屬其社會活動之一，在社會上有其特殊之屬性（
      地位）其本於此項屬性（地位）而駕車，自屬基於社會生
      活上之地位而反覆執行事務，因之在此地位之駕車，不問
      其目的為何，均應認其係業務之範圍（最高法院75年臺上
      字第1685號判例要旨參照）。訊據被告丙○○於本院審理
      中自承自95年5 、6 月間起，一銘公司停業前之負責人甲○○將一銘公司工廠設備（含上開堆高機1 部）出借予其
      ，供其自行從事加工之業務，其從事加工業務時，會駕駛
      堆高機在工廠內堆貨，且事後其並未告知甲○○，其不再
      借用一銘公司之工廠設備等語（見本院96年度交易字第18
      9 號卷第37頁）；核與證人甲○○於本院審理中證稱：被
      告丙○○係自93年間至95年5 、6 月間受僱於一銘公司，
      之後一銘公司出借工廠設備予被告自行從事加工業務，賺
      取每月新臺幣（下同）1- 2萬元之收入，發生車禍之堆高
      機亦一併出借給被告使用，因為加工業務必須使用堆高機
      ，事後被告並未告知甲○○何時不再借用一銘公司之工廠
      設備，被告都是斷斷續續的在工作，當時除了向一銘公司
      借用工廠設備之加工收入外，被告並無其他之工作，且因
      為一銘公司工廠設備所有權屬於甲○○，故被告才打電話
      詢問甲○○是否同意以一銘公司工廠設備替丁○○榮銘公
      司之貨物為加工行為等語（見本院96年度交易字第189 號
      卷第36、37頁）相符，堪認被告借用一銘公司工廠設備從
      事加工業務，平日需駕駛堆高機載運貨物，且迄本案車禍
      發生時，被告並未知會甲○○停止借用一銘公司工廠設備
      等節屬實，是被告於本件事故發生期間，確有從事與駕駛
      堆高機有關之業務，揆諸前開說明，其駕駛堆高機行為自
      應負業務上之注意義務，自不因其肇事時之駕駛目的而有
      不同，被告辯稱當日是要幫助甲○○或丁○○等情縱屬實
      在，核與本件認定業務駕駛之結論不生影響。
（二）本件被告駕駛堆高機利用道路為工作場所，搬運加工除鏽
      完成之貨物至貨車內，既無設置警告標誌，又未派專人指
      引，完成裝載後，即在道路上橫向駛動形成極度之危險，
      嚴重危害道路行車安全，且榮銘工業社所有、丁○○停放
      於道路一側之3.5 公噸自用小貨車，亦嚴重影響沿彰化縣
      福興鄉鎮○村鎮○街由南往北方向行駛之告訴人乙○○之
      視線，以致於告訴人看不到堆高機之機身，再被告未將堆
      高機作業刀靠地面，而影響行車安全，足認被告駕駛堆高
      機從路外貿然進入道路形成突發障礙，且於進入道路時，
      疏未注意行進中之告訴人騎駛之機車，為肇事原因，告訴
      人乙○○駕駛機車沿道路順向行駛，無肇事因素，本件經
      送鑑定之結果亦同此認定，此有臺灣省彰化縣區車輛行車
      事故鑑定委員會96年8 月3 日彰鑑字第0965601800 號 鑑
      定意見書及臺灣省車輛行車事故覆議鑑定委員會96年10月
      29日府覆議字第0966203438號鑑定意見書在卷可稽（見臺
      灣彰化地方法院檢察署96年度偵字第3317號卷第39-41 頁
      ，本院96年度交易字第189 號卷第16-1頁）。被告駕駛堆
      高機駛入道路，應為前開注意，且依當時路況，並無不能
      注意之情形，竟疏未注意以致肇事，是以被告於本件車禍
      之發生顯有過失責任無訛。
（三）被告於前開時間、地點駕駛一銘公司所有之堆高機1 輛，
      因業務上過失致告訴人乙○○騎乘之車號SU5-601 號機車
      ，與上開堆高機之左前作業刀產生碰撞，被害人乙○○因
      而人車倒地，受有身體右側股骨轉子間骨折、頭部受傷併
      顏面撕裂傷約1 公分之傷害等事實，亦業經證人即告訴人
      乙○○於警詢、本院審理時，證人丁○○於警詢、偵訊、
      本院審理時，證人即當天事故現場處理之員警林永志於本
      院審理中證述綦詳（見臺灣彰化地方法院檢察署96年度偵
      字第3317號卷第3-5 、46頁，本院96年度交易字第189 號
      卷第32-35 、37-40 頁），此外，復有96年3 月15日鹿港
      分局洪堀派出所職務報告1 紙、道路交通事故現場圖1 紙
      、道路交通事故調查報告表（一）（二）各1 紙、照片16
      張、財團法人彰化基督教醫院診斷書1 紙、車號查詢輕型
      機車車籍1 紙、榮銘工業社自用小貨車行車執照影本1 紙
      、現場草圖2 紙、營利事業登記基本資料查詢1 紙附卷可
      佐（見臺灣彰化地方法院檢察署96年度偵字第3317號卷第
      11-16 、19、20、34、35、49-52 、59頁，本院96年度交
      易字第189 號卷第46頁）。是被告之上揭過失行為與告訴
      人乙○○所受之傷害間，有相當因果關係，亦堪以認定。
      綜上所述，被告所辯不足採信，本件事證明確，被告犯行
      堪予認定。
三、核被告丙○○所為，係犯刑法第284 條第2 項前段之業務過
    失傷害罪。按堆高機為非屬汽車範圍必須行駛於道路之動力
    機械，駕駛人行駛於道路時，必須領有小型車以上之駕駛執
    照，但總重量逾3.5 公噸之動力機械，其駕駛人應領有大貨
    車以上之駕駛執照，道路交通安全規則第83 條第1 項、第3
    項訂有明文；而被告於75年2 月5 日即領有普通小型車之駕
    駛執照，此有被告之普通小型車駕駛執照影本1份 在卷可稽
    （見本院96年度交易字第189 號卷第47頁）；且前開堆高機
    之噸數為1.5 公噸一節，亦經證人甲○○於本院審理時證述
    明確（見本院96年度交易字第189 號卷第36頁），是被告並
    非無照駕駛，無庸依道路交通管理處罰條例第86條第1 項之
    規定加重其刑，附此敘明。爰審酌被告之素行、過失程度、
    告訴人乙○○所受傷害，被告肇事後迄未與告訴人達成和解
    之犯後態度等一切情狀，量處如主文所示之刑，並諭知易科
    罰金之折算標準。末中華民國96 年罪犯減刑條例已於96年7
    月16日施行，而本件被告犯罪之時間係在96年4 月24日以前
    ，且並無中華民國96年罪犯減刑條例所定不適用減刑之情形
    ，故應依該條例第2 條第1 項第3 款、第7 條、第9 條之規
    定，就被告之宣告刑諭知減得之刑，並諭知易科罰金之折算
    標準。
據上論斷，應依刑事訴訟法第第299 條第1 項前段，刑法第284
條第2 項前段、第41條第1 項前段，刑法施行法第1 條之1 第1
項、第2 項前段，中華民國96年罪犯減刑條例第2 條第1 項第3
款、第7 條、第9 條判決如主文。
本案經檢察官莊佳瑋到庭執行職務
中　　華　　民　　國　　96　　年　　12　　月　　27　　日
                  刑事第八庭    審判長法  官  李雅俐
                                      法　官  唐中興
                                      法　官  林秉暉
以上正本證明與原本無異。
如不服本判決，應於判決送達後10日內，向本院提出上訴書狀，
上訴書狀應「敘述具體上訴理由」，並按他造當事人之人數附繕
本。「切勿逕送上級法院」。
告訴人或被害人對於判決如有不服具備理由請求檢察官上訴者，
其上訴期間之計算係以檢察官收受判決正本之日期為準。
中　　華　　民　　國　　96　　年　　12　　月　　27　　日
                                      書記官   梁高賓
刑法第284條（過失傷害罪）
因過失傷害人者，處6月以下有期徒刑、拘役或5百元以下罰金，
致重傷者，處1年以下有期徒刑、拘役或5百元以下罰金。
從事業務之人，因業務上之過失傷害人者，處1 年以下有期徒刑
、拘役或1 千元以下罰金，致重傷者，處3 年以下有期徒刑、拘
役或2 千元以下罰金。
